【裁判字號】    99,抗,270
【裁判日期】    990929
【裁判案由】    延長羈押
【裁判全文】
臺灣高等法院臺南分院刑事裁定           99年度抗字第270號
抗  告  人
即  被  告  甲○○
上列抗告人因違反毒品危害防制條例案件，不服臺灣雲林地方法
院中華民國99年9月9日裁定（99年度訴字第402號），提起抗告
，本院裁定如下：
    主  文
抗告駁回。
    理  由
一、本件抗告意旨略以：本案屬「預防性羈押」，於合憲性上有
    極大之爭議，司法實務上就預防性羈押之認定本應予以釋放
    抗告人。且既允予限制住居，即對於抗告人產生一定拘束力
    ，無法任意自由活動，已足以防止犯罪之虞。且抗告人已無
    與證人聯絡之管道，亦無串證之虞，故本案無羈押之必要性
    。再抗告人家中小孩年幼，無人照料，且抗告人並無吸食安
    非他命而無需勒戒，理應准予停止羈押，為此提起抗告聲請
    停止准予羈押云云。
二、按刑事訴訟法第101條第1項第3款規定之羈押原因，實係因
    被告所犯為死刑、無期徒刑或最輕本刑為5年以上有期徒刑
    之罪，可以預期將受重刑宣判，其為規避刑罰之執行而妨礙
    追訴、審判程序進行之可能性增加，國家刑罰權有難以實現
    之危險，是為防免其實際發生，在此維持重大之社會秩序及
    增進重大之公共利益之限度內（憲法第23條），乃具有正當
    性。從而，基於憲法保障人民身體自由之意旨，被告犯上開
    重罪條款且嫌疑重大者，仍應有相當理由認為其有逃亡、湮
    滅、偽造、變造證據或勾串共犯或證人等之虞，法院斟酌命
    該被告具保、責付或限制住居等侵害較小之手段，均不足以
    確保追訴、審判或執行程序之順利進行，此際予以羈押，方
    堪稱係屬維持刑事司法權有效行使之最後必要手段。是被告
    縱然符合上揭第3款之羈押事由，法官仍須就犯罪嫌疑是否
    重大、有無羈押必要、有無不得羈押之情形予以審酌，非謂
    一符合該款規定之羈押事由，即得予以羈押。此固經司法院
    大法官會議釋字第665號解釋在案。惟上揭所稱「相當理由
    」，與同條項第1款、第2款法文內之「有事實足認有……之
    虞」尚屬有間，其條件當較寬鬆。良以重罪常伴有逃亡之高
    度可能，係趨吉避凶、脫免刑責、不甘受罰之基本人性，倘
    一般正常之人，依其合理判斷，可認為該犯重罪嫌疑重大之
    人具有逃亡之相當或然率存在，即已該當「相當理由」之認
    定標準，不以達到充分可信或確定程度為必要。且其認定，
    固不得憑空臆測，但不以絕對客觀之具體事實為限，若有某
    些跡象或情況作為基礎，即無不可（參見最高法院98年臺抗
    字第668號裁定）。又按羈押被告之目的，在於確保訴訟程
    序之進行、確保證據之存在、真實及確保刑罰之執行，而被
    告有無羈押之必要，及羈押後其原因是否仍然存在，有無繼
    續羈押之必要，應否延長羈押，均屬事實認定之問題，法院
    有依法認定裁量之職權，自得就具體個案情節予以斟酌決定
    ，如就客觀情事觀察，法院許可羈押之裁定在目的與手段間
    之衡量並無明顯違反比例原則情形，即無違法或不當可言，
    且關於羈押原因之判斷，尚不適用訴訟上之嚴格證明原則，
    而應適用自由證明程序。又羈押之目的，除在於確保刑事偵
    查、審判程序之完成外，另亦有刑事執行保全之目的（最高
    法院98年度台抗字第405號裁定意旨參照）。
三、經查：
  (一)本件抗告人即被告（下稱被告）甲○○因違反毒品危害防制
    條例案件，前經原裁定法院訊問後，認為犯罪嫌疑重大，並
    有刑事訴訟法第101條第1項第3款之情形，且有羈押必要，
    於民國99年6月24日起執行羈押3月，嗣原裁定法院於羈押期
    間未滿前訊問被告後，認為羈押之原因仍然存在，且被告所
    涉數罪，乃分係最輕本刑無期徒刑及7年以上有期徒刑之重
    罪，若均經判處有罪，可能面臨很長刑度之執行，被告逃避
    日後審判及執行之可能性甚高，而有相當理由認為被告有逃
    亡之虞，認為被告有繼續羈押之必要，而於99年9月9日裁定
    自99年9月24日起延長羈押2月等情，有相關筆錄及裁定在卷
    可稽。
  (二)被告甲○○於原裁定法院準備程序中坦承販賣第二級毒品，
    且其被訴販賣第一、二級毒品之犯行，業經證人陳建民、楊
    明吉於警詢及偵訊時具結證述在卷，並有通訊監察譯文附卷
    可證，足見被告上開犯罪嫌疑重大，原羈押之法定原因仍然
    存在，被告逃避日後審判及執行之可能性甚高，有相當理由
    認為仍有逃亡之虞，從而經原裁定法院訊問被告後認其犯罪
    嫌疑重大，為使日後審判、執行順利進行，而有延長羈押之
    必要性，即屬正當。
四、綜上所述，原裁定法院於羈押期限屆滿前，訊問被告並審酌
    卷證資料及其他一切情事後，裁定延長羈押，經核並無不當
    ，被告以上開抗告意旨，指摘原裁定不當云云，均無理由，
    應予駁回。
論上論結，依刑事訴訟法第412條規定，裁定如主文。
中    華    民    國    99    年    9     月    29    日
                  刑事第二庭    審判長法  官  葉居正
                                      法  官  陳春長
                                      法  官  陳欽賢
以上正本證明與原本無異。
不得再抗告。
                                      書記官  李良倩
中    華    民    國    99    年    9     月    29    日

司法院資訊處製作；財團法人民間司法改革基金會備份。
